【裁判字號】    98,審易,44
【裁判日期】    980603
【裁判案由】    傷害等
【裁判全文】
臺灣新竹地方法院刑事判決              98年度審易字第44號
公  訴  人  臺灣新竹地方法院檢察署檢察官
被      告  丁○○
            甲○○
            丙○○
上列被告等因傷害等案件，經檢察官提起公訴（97年度偵字第
3250 號） ，經被告於本院準備程序中，就被訴事實為有罪之陳
述，經告知被告簡式審判程序之旨，並聽取檢察官、被告等之意
見後，經本院合議庭裁定由受命法官進行簡式審判程序，本院判
決如下：
    主    文
丁○○共同犯夜間於公共場所非法攜帶刀械罪，累犯，處有期徒
刑肆月；扣案之兩節式掃刀壹把，沒收之。又共同犯傷害罪，累
犯，處有期徒刑捌月。又犯強制罪，累犯，處有期徒刑伍月。應
執行有期徒刑壹年貳月。
甲○○共同犯夜間於公共場所非法攜帶刀械罪，處有期徒刑月
；扣案之兩節式掃刀壹把，沒收之。又共同犯傷害罪，處有期徒
刑柒月。應執行有期徒刑捌月。
丙○○共同犯傷害罪，處有期徒刑陸月，如易科罰金，以新臺幣
壹仟元折算壹日。緩刑貳年。
    犯罪事實
一、丁○○於民國94年間因連續竊盜、妨害自由等案件，經本院
    96年3 月30日以95年度竹簡字第739 號判決分別判處有期徒
    刑5 月、4 月，嗣分別經減刑後，定應執行有期徒刑3 月又
    15日確定，於96年12月8 日縮刑期滿執行完畢。丁○○明知
    掃刀係槍砲彈藥刀械管制條例所列管之刀械，非經主管機關
    或中央主管機關內政部許可，不得持有，竟於97年1 月18日
    晚間某時許，在新竹縣竹北市○○街53號住處，收受綽號「
    阿賓」真實姓名不詳之男子所交付之管制兩節式掃刀1 把，
    未經許可而持有之，並藏置於上址2 樓處。丁○○、甲○○
    、丙○○及綽號「阿智」、「阿賓」、「阿忠」、「阿俊」
    等年籍不詳男子等共約20名男子，於97年1 月19日晚間7時
    許，自丁○○上開住處分乘約12部機車出發，欲前往新竹縣
    竹北市某撞球場打撞球，出發前，甲○○亦明知掃刀係槍砲
    彈藥刀械管制條例所列管之刀械，竟未經主管機關內政部之
    許可，丁○○提升其未經許可持有刀械之犯意為於夜間於公
    共場所未經許可攜帶刀械之意思，與甲○○基於犯意之聯絡
    ，由甲○○於夜間自丁○○上開住處2 樓取出該把管制兩節
    式掃刀而攜帶之，以與手臂平行方式插入右袖口內藏放。其
    中，丁○○係騎乘車號PC8 —720 號重型機車搭載甲○○，
    丙○○則騎乘車號709 —BRZ 號重型機車。旋其等騎乘約12
    部機車，於97年1 月19日晚間8 時20分許，行經新竹縣竹北
    市○○○路與博愛街口處，因其中1 位年籍不詳男子，所騎
    乘車號不詳機車，追撞乙○○所駕駛車號8399—RW號自用小
    客車後保險桿而肇事，因在現場無法達成和解條件，丁○○
    、甲○○、丙○○及綽號「阿智」等人與乙○○發生爭執，
    丁○○、甲○○、丙○○及綽號「阿智」等人復阻止乙○○
    向警方報案，乙○○乃將該車號8399—RW號自用小客車駛離
    現場。丁○○、甲○○、丙○○及綽號「阿智」、「阿忠」
    、「阿賓」、「阿俊」等20名年籍不詳男子，乃分乘上開約
    12部機車，在後追趕，於同日晚上8 時30分許，追趕至新竹
    縣竹北市○○○路夜市廣場之公共場所（起訴書誤載為公眾
    得出入之場所）處攔下乙○○後，丁○○、甲○○、丙○○
    及綽號「阿智」等人竟共同基於傷害罪之犯意聯絡及行為分
    擔，先由甲○○將藏放於右袖口之該兩節式掃刀取出，放置
    於地上後，以拳頭揮打乙○○頭部4 、5 拳，繼之，丁○○
    、丙○○均以徒手方式毆打乙○○頭臉部及身體，該「阿智
    」男子則持一把不明刀械，朝乙○○之頭臉部及身體部位揮
    砍，其間，丁○○復逸出傷害犯意，另基於強制罪之故意，
    以手持其向甲○○借用不具殺傷力之空氣手槍1 把抵住乙○○太陽穴之強暴方式，對乙○○稱：「為何撞到人要跑，你
    跑什麼。」等語，妨害乙○○行使權利，乙○○因上開拳頭
    及刀械等傷害行為而受有右頭皮5 公分撕裂傷、右手背側腕
    枝橈動脈斷裂，背側靜脈斷裂，伸姆長肌肌腱損傷，橈神經
    深枝損傷，第1 、第2 掌骨骨折，右頭皮鈍挫傷之傷害後，
    丁○○、甲○○、丙○○及綽號「阿智」等人乃分乘上開約
    12部機車，往新竹市方向逃逸，且仍由丁○○係騎乘該車號
    PC8 —720 號重型機車搭載甲○○，於同日晚間11時許抵達
    丁○○之新竹縣竹北市○○街53號住處，甲○○將該管制之
    兩節式掃刀1 把放置於丁○○上開住處2 樓，歸還丁○○。
    惟丁○○於同年月28日始將該把不具殺傷力之空氣手槍1 把
    返還甲○○。嗣由警方據報後，於97年1 月29日下午1 時10
    分許，持搜索票，在丁○○新竹縣竹北市○○街53號住處2
    樓處，查獲丁○○所有之兩節式掃刀1 把，而予以扣押；另
    於97年1 月29日下午3 時30分許，經甲○○同意搜索後，在
    新竹市○○街49巷頂樓空屋牆壁取出丁○○作案用之不具殺
    傷力之空氣槍1 把，而予以扣押。始循線查悉上情。
二、案經乙○○訴由新竹縣政府警察局竹北分局報告臺灣新竹地
    方法院檢察署檢察官偵查起訴。
    理    由
一、程序部分：
    按除被告所犯為死刑、無期徒刑、最輕本刑為3 年以上有期
    徒刑之罪或高等法院管轄第一審案件者外，於前條第1 項程
    序進行中，被告先就被訴事實為有罪之陳述時，審判長得告
    知被告簡式審判程序之旨，並聽取當事人、代理人、辯護人
    及輔佐人之意見後，裁定進行簡式審判程序，刑事訴訟法第
    273 條之1 第1 項定有明文。本件被告丁○○、甲○○、丙○○所犯係死刑、無期徒刑、最輕本刑為3 年以上有期徒刑
    以外之罪，其於準備程序中就被訴事實為有罪之陳述，經告
    知簡式審判程序之旨，並聽取公訴人及被告丁○○等之意見
    後，本院認為適宜進行簡式審判程序，合先敘明。
二、認定被告丁○○、甲○○、丙○○犯行所憑之各項證據：
（一）被告丁○○於警詢、偵查、本院準備程序及簡式審判程序
      時坦承不諱。其稱：伊是於97年1 月18日晚上某時許，在
      新竹縣竹北市○○街53號住處，收受綽號「阿賓」真實姓
      名不祥之男子所交付之兩節式掃刀1把。其於次日晚上7時
      許，由伊騎乘車號PC8 －720 號重型機車搭載被告甲○○
      ，於同日晚上8 時30分許，在新竹縣竹北市○○○路夜市
      廣場之公共場所，以徒手方式毆打被害人乙○○頭臉部及
      身體，復以手持其向被告甲○○借用不具殺傷力之空氣手
      槍1 把，以抵住被害人乙○○太陽穴之強暴方式，對被害
      人乙○○稱：「為何撞到人要跑，你跑什麼。」等語（見
      97 年 度偵字第3250號偵查卷第14至15、208 至209 頁；
      本院卷第114 頁背面、118 至120 頁）。
（二）被告甲○○於偵查、本院準備程序及簡式審判程序時坦承
      不諱。其稱：伊於97年1月19日晚上7時許，自被告丁○○
      上開住處2 樓，取出上開兩節式掃刀而攜帶之，並帶至新
      竹縣竹北市○○○路夜市廣場之公共場所，並於同日晚上
      8 時30分許，在上開夜市廣場，以拳頭打被害人乙○○4
      、5 拳等語（見同上偵查卷第253 、255 、256 頁；本院
      卷第114 頁背面、119 至120 頁）。
（三）被告丙○○於本院準備程序及簡式審判程序時所為自白認
      罪之陳述等語（見本院卷第114頁背面、120、121頁）。
（四）告訴人即被害人乙○○於警詢、偵查、本院準備程序及簡
      式審判程序時之指訴，其稱：其於上開時地遭人砍殺，並
      有人拿槍抵住其頭部，經指認後確認被告丁○○、甲○○
      、丙○○有動手毆打伊等語（見同上偵查卷第114 、146
      頁；本院卷第62、90頁背面、100 頁背面、121 頁）。
（五）證人吳自強、謝佳良於警詢、偵查之證述，其稱：在上開
      時地有目擊被害人乙○○遭人砍傷之經過，證人謝佳良並
      稱：經指認後確認被告丁○○有動手毆打被害人乙○○等
      語（見同上偵查卷第60至64、84頁）。
（六）財團法人長庚紀念醫院診斷證明書1 紙及被害人乙○○之
      傷勢照片3 張（見同上偵查卷第10至12頁）：告訴人即被
      害人乙○○受有右頭皮5 公分撕裂傷、右手背側腕枝橈動
      脈斷裂，背側靜脈斷裂，伸拇長肌肌腱損害，橈神經深枝
      損傷，第一第二掌骨骨折，右頭皮鈍挫傷之傷害之事實。
（七）新竹縣政府警察局竹北分局搜索扣押筆錄、扣押物品目錄
      表（含兩節式掃刀1把、空氣手槍1支）各2份、蒐證照片
      共17張（見同上偵查卷第26至29、40至43、70至78頁）。
（八）新竹縣政府警察局98年1月8日竹縣警保字第0983000294號
      函文檢附之新竹縣政府警察局刀械鑑驗登記表（見同上偵
      查卷第243至244頁）。鑑識結果：係屬列管刀械。
（九）而扣案之槍枝經送請桃園縣政府警察局，由該局以性能檢
      驗法及動能測試法鑑定結果：
  １、送鑑空氣槍1 枝（槍枝管制編號桃警鑑0000000000號），
      認係氣動式槍枝，該槍枝係以彈匣內填充氣體作為發射動
      力經以金屬彈丸測試3 次，其中彈丸（直徑6mm 、重量0.
      88 g）最大發射速度為58公尺／秒，計算其動能為1.48焦
      耳，換算單位面積動能為5.24焦耳／平方公分。
  ２、殺傷力相關數據如下：
    (1)美國軍醫總署定義：彈丸撞擊動能達58呎磅（約為78 .6
      焦耳），則足以使人喪失戰鬥能力。
    (2)內政部警政署刑事警察局對活豬作射擊測試結果，彈丸單
      位面積動能達24焦耳／平方公分，則足以穿入豬隻皮肉層
      。
    (3)依日本科學警察研究所之研究結果，彈丸單位面積動能達
      20 焦 耳／平方公分，則足以穿入人體皮肉層。
  ３、上開空氣手槍，認不具殺傷力，此有桃園縣政府警察局97
      年12月31日桃警鑑字第0970004050號槍彈鑑定書1 份（見
      同上偵查卷第245 至248 頁）附卷為憑。
（十）綜上，本件事證業臻明確，被告丁○○、甲○○、丙○○
      等上揭犯行至堪認定，應依法予以論科。
三、論罪科刑：
（一）論罪：
  １、核被告丁○○本件所為，分別係犯刑法第277 條第1 項之
      傷害罪、同法304 條之強制罪及槍砲彈藥刀械管制條例第
      15條第1 款、第2 款之於夜間在公共場所未經許可攜帶刀
      械罪。其未經許可持有刀械之低度行為，為其於夜間在公
      共場所未經許可攜帶刀械之高度行為所吸收，不另論罪。
  ２、核被告甲○○本件所為，分別係犯刑法第277 條第1 項之
      傷害罪及槍砲彈藥刀械管制條例第15條第1 款、第2 款之
      於夜間在公共場所未經許可攜帶刀械罪。其未經許可持有
      刀械之低度行為，為其於夜間在公共場所未經許可攜帶刀
      械之高度行為所吸收，不另論罪。
  ３、核被告丙○○本件所為，係犯刑法第277 條第1 項之傷害
      罪。
（二）原起訴書記載被告丁○○所犯法條係違反槍砲彈藥刀械管
      制條例第14條第3 項之未經許可持有刀械罪，業經蒞庭之
      公訴檢察官於本院98年2 月26日準備程序時，當庭變更起
      訴法條為槍砲彈藥刀械管制條例第15條第1款、第2款之於
      夜間、公共場所攜帶刀械罪，本院自無需變更起訴法條。
（三）共同正犯：被告丁○○、甲○○、丙○○就上開傷害之犯
      行；被告丁○○、甲○○就上開違反槍砲彈藥刀械管制條
      例第15條第1款、第2款之犯行，分別有犯意聯絡及行為分
      擔，均為刑法第28條之共同正犯。
（四）累犯：被告丁○○於94年間因竊盜、妨害自由等案件，經
      本院於96年3 月30日以95年度竹簡字第739 號判決判處分
      別判處有期徒刑5 月、4 月，定應執行有期徒刑7 月確定
      ，嗣經本院於96年8 月9 日以96聲減字第925 號裁定減刑
      為有期徒3 月又15日確定，甫於同年12月9 日執行完畢等
      情，有臺灣高等法院被告前案紀錄表、臺灣新竹地方法院
      檢察署刑案資料查註紀錄表各1 份在卷可稽，其前受有期
      徒刑執行完畢，於5 年以內故意再犯本件最重本刑為有期
      徒刑以上之罪，為累犯，應依刑法第47條第1 項之規定加
      重其刑。
（五）量刑：
      爰審酌被告丁○○前有竊盜、妨礙自由等刑事前科紀錄、
      被告甲○○於本案犯行前另犯強盜案件，經本院於97年10
      月28日以97年訴字512 號判決判處有期徒刑4 年，嗣經上
      訴駁回確定、被告丙○○無任何刑事前案記錄，有臺灣高
      等法院被告前案紀錄表各1 份在卷可憑，足徵被告丁○○
      、甲○○素行非佳；按扣案被告丁○○與同案被告甲○○
      共同持有之兩節式掃刀1 把，刀刃長約39公分、刀柄長約
      54 公 分，單面開鋒，係屬列管刀械，有新竹市警察局98
      年1 月8 日竹縣警保字第0983000294號函檢送之新竹縣政
      府警察局刀械鑑驗登記表在卷可佐（見本院卷第22至23頁
      ），該扣案兩節式掃刀客觀上足以傷害人之生命、身體，
      具危險性，確屬兇器無疑。又扣案具有殺傷力之空氣槍係
      屬危險物品，非經主管機關許可，不得持有，被告丁○○
      、甲○○漠視法令，非法持有空氣手槍，對於社會治安具
      有在之危險潛在之危險，雖該空氣槍不具殺傷力，惟被告
      丁○○因情緒控制能力欠佳，竟用上開空氣手槍以強暴方
      式抵住被害人乙○○之太陽穴，且被告等並毆打被害人乙○○至其身心恐懼，所受傷害嚴重，又被告丁○○、甲○○事後未與被害人乙○○達成和解，迄今亦未賠償被害人
      乙○○之損失，及其犯罪之動機、目的、手段等一切情狀
      ，分別量處如主文所示之刑，並就被告丁○○、甲○○部
      分，分別定其應執行之刑，及就被告丙○○部分定易科罰
      金之折算標準，以資懲儆。
（六）被告丙○○宣告緩刑之部分：被告丙○○並無刑案紀錄，
      有臺灣高等法院被告前案紀錄表1 份附卷可參，已如前所
      述，素行良好，於本案犯罪後，坦承犯行，且事後已與告
      訴人即被害人乙○○達成和解，有本院98年5 月20日簡式
      審判筆錄1 份在卷足參（見本院卷第121 頁），告訴人乙○○復當庭表示願意原諒被告丙○○（見本院卷第121 頁
      背面），又被告丙○○未曾受有期徒刑以上刑之宣告，經
      本案偵審程序之教訓當知所警惕，應無再犯之虞，爰併宣
      告緩刑2 年之諭知，以勵自新。
（七）沒收及不另為沒收諭知之部分：又扣案之兩節式掃刀1 支
      ，係違禁物，且係被告丁○○、甲○○所犯違反槍砲彈藥
      刀械管制條例案件所用之物，是針對被告丁○○、甲○○
      之部分，分別均應依刑法第38條第1 項第1 款之規定，宣
      告沒收之。至扣案之空氣手槍，雖係供被告丁○○犯本件
      強制罪所用，惟係被告甲○○所有之物，又經鑑定結果，
      認不具殺傷力，不具違禁物之性質，是針對被告丁○○之
      部分，爰不另為沒收之諭知，附此敘明。
四、爰依刑事訴訟法第273條之1第1項、299條第1項前段，槍砲
    彈藥刀械管制條例第15條第1 款、第2 款，刑法第11條前段
    、第277 條第1 項、第304 條、第28條、第47條第1 項、第
    51條第5 款、第38條第1 項第1 款、第74條第1 項第1 款、
    第41條第1 項前段，刑法施行法第1 條之1 ，判決如主文。
本案經檢察官王唯怡到庭執行職務。
中    華    民    國    98    年    6     月    3     日
                  刑事第九庭    法  官  劉兆菊
以上正本證明與原本無異
如不服本判決應於收受判決後10日內向本院提出上訴書狀，並應
敘述具體理由。其未敘述上訴理由者，應於上訴期間屆滿後20日
內向本院補提理由書(均須按他造當事人之人數附繕本)「切勿逕
送上級法院」。
中    華    民    國    98    年    6     月    3     日
                                書記官  林兆嘉
參考法條：
中華民國刑法第277條
傷害人之身體或健康者，處3年以下有期徒刑、拘役或1千元以下
罰金。
犯前項之罪因而致人於死者，處無期徒刑或7年以上有期徒刑；
致重傷者，處3年以上10年以下有期徒刑。
中華民國刑法第304條
以強暴、脅迫使人行無義務之事或妨害人行使權利者，處3年以
下有期徒刑、拘役或3百元以下罰金。
前項之未遂犯罰之。
槍砲彈藥刀械管制條例第14條
未經許可，製造、販賣或運輸刀械者，處3年以下有期徒刑，併
科新台幣100 萬元以下罰金。
意圖供自己或他人犯罪之用，而犯前項之罪者，處6月以上5年以
下有期徒刑，併科新台幣300萬元以下罰金。
未經許可，持有或意圖販賣而陳列刀械者，處1年以下有期徒刑
、拘役或新台幣50萬元以下罰金。
第1項及第2項之未遂犯罰之。
槍砲彈藥刀械管制條例第15條
未經許可攜帶刀械而有下列情形之一者，處二年以下有期徒刑：
一、於夜間犯之者。
二、於車站、埠頭、航空站、公共場所或公眾得出入之場所犯之
    者。
三、結夥犯之者。


司法院資訊處製作；財團法人民間司法改革基金會備份。
